【裁判字號】    91,重訴,163
【裁判日期】    920815
【裁判案由】    損害賠償
【裁判全文】
臺灣桃園地方法院民事判決  九十一年重訴字第一六三號
    原      告  丙○○
    特別代理人  乙○○
    訴訟代理人  周美玲律師
    複  代理人  夏湘宜        .
    被      告  甲○○        .
    訴訟代理人  蔡文浩律師
    被      告  洁豐交通有限公司  設桃園縣中壢市○○路六八四號三樓
    法定代理人  丁○○        .
右當事人間請求損害賠償事件，原告提起附帶民事訴訟，經本院刑事庭移送前來（九
十年度交重附民第三九號），本院判決如左：
    主    文
被告應連帶給付原告新台幣捌佰伍拾玖萬伍仟肆佰伍拾元及自民國九十一年一月十
一日起至清償日止，按年息百分之五計算之利息。
原告其餘之訴駁回。
訴訟費用由被告連帶負擔十分之八；餘由原告負擔。
本判決第一項於原告以新台幣貳佰捌拾陸萬陸仟元供擔保後，得假執行；但被告於假
執行程序實施前，以新台幣捌佰伍拾玖萬伍仟肆佰伍拾元為原告預供擔保後，得免
為假執行。
原告其餘假執行之聲請駁回。
    事    實
甲、原告方面：
一、聲明：
  (一)被告應連帶給付原告新台幣（下同）一千二百萬元，及自民國（下同）九十一年
    一月十一日起至清償日止，按年息百分之五計算之利息。
  (二)原告願供擔保，請准宣告假執行。
二、陳述：
  (一)被告甲○○係被告洁豐交通有限公司（下簡稱洁豐公司）之聯結車司機，於九十
    年二月三日凌晨五時二十分許，駕駛車號ＳＶ－八八七號之聯結車，以時速約九
    十公里之速度，沿桃園縣新屋鄉桃九十三線縣道往新屋鄉方向行駛，適有原告駕
    駛車號ＡＷ－○○七○號自小客車沿同縣桃九十一線縣道由石牌村往永安村方向
    行駛，被告甲○○於原告所駕駛自小客車車頭駛進桃九十三線與桃九十一線之交
    岔路口後，始超速臨近該交岔路口，並因煞停不及，撞擊原告駕駛之自小客車，
    致原告與該自小客車之乘客謝菳跌落於桃九十三線之路面，該自小客車亦因受力
    繼續偏行並掉落在桃九十三線旁側之農田，原告於該日至長庚醫院林口分院急診
    、住院治療，診斷為頭部外傷合併顱內出血、頸椎受傷合併第二頸椎骨折及脊髓
    損傷，迄今仍神智不清，四肢癱瘓，呈植物人狀態。
  (二)系爭事故之發生，係肇因於被告超速且跨越中線行駛所致：
    1.本件肇事時原告與被告甲○○之車道間尚有一個車道之距離，依原告駕駛小客
      車所需之反應距離，該車道之寬度應已足夠原告煞停，足見被告甲○○有跨越
      中線行駛之行為，徵諸系爭自小客車之散落物位置係橫越於桃九十三線二車道
      ，甚至左側車道（沿桃九十三線往台十五線方向之車道）比右側車道（沿桃九
      十三線往新屋鄉○○○○道）上之散落物為多，此益徵被告並未行駛於遵行車
      道，依常理判斷，若非趕時間，為何會跨越分向線行駛，此核與證人謝在澄於
      刑事案件中證稱：「我到派出所後問被告時速是否為九十公里以上，他說差不
      多，我問他是不是有占到中心線，他說有占到一點點。」等語相符，又被告甲
      ○○若非心虛至極，何以於初次警訊時稱其時速「不到」四十公里云云，嗣於
      刑事一審審理時又改稱其時速為「四、五十公里」而已。查桃九十三線路段於
      凌晨時段幾乎無車輛經過，而該路段速限為時速五十公里，被告所駕駛之聯結
      車已一半超越中心線，竟稱其仍於限速內行駛，孰能置信？又被告甲○○所駕
      駛之聯結車於肇事後尚往前滑行二十餘公尺，橫過路面邊線無蓋水泥溝，掉落
      農田乙事，業據證人謝在澄於刑事一審證稱：「我有到現場去看，因為被告整
      輛車子已跑到田中央，且路旁尚有一個五十公分寬的水泥水溝（無蓋），『駕
      駛座前方保險桿有凹下去的情形』，所以我認為車速很快」等語，衡諸案發當
      日天候僅飄雨，路面並非濕滑，而原告所駕駛之自小客車又不可能將三十五公
      噸重的聯結車衝撞出路面，顯見被告甲○○當時車速極快。
    2.警圖散落物位置散落在桃九十三線上，寬度較ＡＷ－○○七○號自小客車之車
      身長度略長，又將該等散落物左、右兩端連線，正與桃九十三線分向線呈垂直
      ，且散落物之起點距交岔路口尚有一段距離。由此顯見，ＡＷ－○○七○號自
      小客車係進入交岔路口並正於通過時，始受到被告聯結車衝撞（因散落物寬度
      較自小客車車身略長），並因受力被順勢往前繼續推撞（因散落物起點與交岔
      路口尚有一段距離），是以被告稱辯：其已駛入交岔路口，原告方從左側撞上
      其左前車輪，顯非可採。
  (三)綜上，系爭車禍係肇因於被告甲○○跨越中心線且超速行駛所致，而原告因系爭
    車禍致成植物人狀態，爰依侵權行為法律關係請求之數額如下：
    1.已支出醫療費用：
      原告因系爭車禍致就診，自九十年二月三日起至九十二年二月三日止，計支出
      醫療費用二萬九千三百六十三元。
    2.將來醫療費用（扣除中間利息）：
      原告係五十四年六月十五日生，於系爭車禍發生時為三十五歲，尚有餘命三十
      九點六八年，且有定期回診之必要，平均每年之醫療費用為一萬六千零十六元
      ，扣除中間利息後，原告得請求被告連帶給付將來之醫療費用三十四萬六千三
      百五十四元。
    3.已支出看護費用：
      原告自九十年二月十日至同年五月四日於長庚醫院住院期間，僱請看護每日二
      千一百元，嗣於九十年五月五日起至本件事故發生滿二年即九十二年二月三日
      止，係申請外勞看護，每日為一千兀，故以上已支出看護費為八十一萬六千四
      百元。
    4.將支出者之看護費用：
      依財團法人創世社會福利基金會（下稱創世基金會）函覆鈞院之植物人「人力
      照顧費每月三萬五千元」（即每日以一千一百六十七元）計算，得知本件將來
      看護費之支出應為：九百二十一萬一千四百七十七元。
    5.其他必要開支：
      原告需購置牛奶、尿布、紗布、抽痰包、消毒水、食鹽水、雙氧水、衛生紙、
      棉花棒、尿袋、消毒手套、鼻餵管等，每月需支出二萬四千二百元，又原告每
      月須定期回診且需搭乘救護車（蓋以隨車有護士及救護儀器），原告每月於楊
      梅地區之醫院就診二次，救護車每次單趟二千元，每月計八千元；另每月至林
      口長庚醫院就診乙次，每次單趟四千元，每月計八千元。以上，原告每月必要
      支出四萬零二百元。
      (1)已支出二年計九十六萬四千八百元。
      (2)待支出三十八年計一千零四百三十二萬一百二十七元。
      (3)病床乙床、氣墊床乙床、氧氣桶乙組、抽痰機乙台器材設備支出三萬五千元
        。
    6.勞動能力損失：
      查原告受傷前係自耕農，年滿三十五歲，身強體健，不應遽以現行勞工每月基
      本工資計算，而應以月入以二萬五千元為適當，現已受有二年之損失，計六十
      萬元，另將受有二十二年又五個月計四百六十五萬六千一百六十三元之勞動能
      力損失。
    7.精神慰撫金：
      原告因本件車禍受傷住院診療，身體精神上均承受苦痛，且原告正值壯年即已
      成為植物人，終其一生需臥病在床，不能行動、言語，身體及精神上受有極大
      痛苦折磨，且連累家人與配偶日夜操勞與傷心流淚，又查兩造資力懸殊，原告
      方面為低收入戶，而被告洁豐公司則資力豐厚，是以審酌兩造身分、地位、經
      濟狀況及原告所受傷害等一切情狀，請求被告連帶給付三百萬元。
  (四)縱上，被告二人應連帶賠償原告二千九百二十六萬一千二百八十六元，原告僅請
    求一千二百萬元。又原告已成植物人亟需金錢醫護，若於判決確定前不為執行，
    則必陷於難為醫護之窘境而顯將受有難以計算之損害，且原告請求之數額僅一千
    二百萬元，亦屬合理無疑，故請求鈞院併宣告假執行，若未蒙准，亦請准供擔保
    宣告假執行。
三、證據：提出被告洁豐公司設立登記事項卡、調解案件轉介單、申請看護費用證明
    、原告身分證、金誠醫療儀器有限公司送貨單、出貨單、救護車收據、全民健康
    保險卡、中華民國身心障礙手冊各一件、怡仁綜合醫院及仁慈醫院醫療費用收據
    各四件、長庚紀念醫院醫療費用收據八件、免用發票收據十四件及統一發票二百
    零四件為證，並聲請向財政部北區國稅局函查被告二人財產歸戶資料。
乙、被告甲○○方面：
一、聲明：
  (一)原告之訴及假執行之聲請均駁回。
  (二)如受不利之判決，願供擔保請准宣告假執行。
二、陳述：
  (一)原告無駕駛執照，根本不可有駕駛汽車之社會行為，因其不懂交通安全規則，致
    由支線道進入幹線道未依規定「暫停」，更因夜間釣魚至天亮，人已疲勞，又喝
    維士比提神，判斷力減低，始飛速衝撞被告駕駛時速四十公里並已經過交岔路口
    之聯結車左側，系爭車禍之肇事責任均因歸責於原告。
  (二)原告並無職業，亦無耕地，其以自耕農身分主張依每月二萬五千元計算勞動能力
    損失乙節，未據原告舉證以實其說，其請求並無理由。
  (三)原告已獲得強制汽車責任保險理賠金一百十八萬一千五百八十七元，依強制汽車
    責任保險法第三十條之規定，加害人受賠償請求時，得扣除之。
丙、被告洁豐公司方面：
    被告洁豐公司未於言詞辯論期日到場，亦未提出書狀作何聲明或陳述。
丁、本院依職權向怡仁綜合醫院、仁慈醫院函查原告因系爭車禍支出之醫療費用，並
    向長庚醫院查詢原告是否有定期回診之必要及其支出之醫療費用，另向創世社會
    福利基金會有關植物人每月於日常生活之必要支出金額，暨調閱本院九十年度交
    易字第四九○號刑事卷宗（含台灣桃園地方法院檢察署九十年度偵字第八六五八
    號、台灣高等法院九十一年度交上易字第一一五號刑事卷宗）。
    理    由
一、本件原告於起訴狀請求判決被告應連帶給付原告一千二百萬元及自九十年二月四
    日起至清償日止，按年息百分之五計算之利息，繼於本院審理中減縮聲明為被告
    應連帶給付原告一千二百萬元及自九十一年一月十一日（即起訴狀繕本送達翌日
    ）起至清償日止，按年息百分之五計算之利息，此係減縮應受判決事項之聲明，
    核與民事訴訟法第二百五十五條第三款規定相符，應予准許，合先敘明；被告洁
    豐公司未於最後言詞辯論期日到場，核無民事訴訟法第三百八十六條所列各款情
    形，爰依原告之聲請，由其一造辯論而為判決。
二、原告主張被告甲○○受僱於被告洁豐公司，擔任聯結車駕駛，於九十年二月三日
    凌晨，駕駛車號ＳＶ－八八七號之聯結車，沿桃園縣新屋鄉桃九十三線縣道往新
    屋鄉方向行駛，嗣於同日凌晨五時二十分許，行經桃園縣新屋鄉桃九十三線縣道
    及桃九十一線縣道交岔路口，撞及原告駕駛之車號ＡＷ－○○七○號自小客車，
    致原告掉落在桃九十三線之路面，受有頭部外傷合併顱內出血、頸椎受傷合併第
    二頸椎骨折及脊髓損傷等傷害，迄今仍神智不清，四肢癱瘓，呈植物人狀態等事
    實，業據其提出中華民國身心障礙手冊一件為證，並為被告甲○○所不爭，被告
    洁豐公司已於相當時期受合法之通知，既未於言詞辯論期日到場，亦未提出書狀
    作何聲明、陳述，以供本院審酌，依民事訴訟法第二百八十條第三項前段準用同
    法第一項之結果，視同被告洁豐公司對原告主張之前揭事實自認，此部分原告之
    主張，自堪信為真實。
三、原告復主張肇事路段依規定限速為時速五十公里，被告甲○○超速且跨越分向線
    行車，致肇生系爭事故乙節，惟為被告甲○○所否認，辯稱：系爭車禍係因原告
    所駕駛之支道車，於行經無號誌交岔路口未減速慢行所致。查案發現場道路之時
    速限制為五十公里，此有警製之道路交通事故調查報告表之記載可稽（見台灣桃
    園地方法院檢察署偵查卷第十三頁），而被告甲○○於刑事庭審理中供稱：「我
    當天下雨不是開快車，我僅開四、五十公里而已」等語（見本院九十年度交易字
    第四九○號刑事卷第十六頁）。按行經無號誌之交岔路口，應減速慢行，作隨時
    停車之準備，道路交通安全規則第九十三條第一項第四款定有明文。被告甲○○
    駕駛聯結車行經前述時速限制為五十公里道路之無號誌交岔路口，本應注意前開
    規定，且當日天候雨、夜間有照明、路面無缺陷，有道路交通事故調查報告表附
    於前揭偵查卷可稽，並無不能注意之情事，被告甲○○仍以四、五十公里之時速
    前進，並未減速慢行，作隨時停車之準備，致生本件車禍，其顯有過失。至原告
    主張被告甲○○有於案發時以時速九十公里以上之速度疾駛，且不在遵行車道內
    行駛之過失乙節，雖證人即原告之姊夫謝在澄於本院刑事庭調查時證稱：「我於
    派出所問被告時速是否為九十公里以上，他說差不多，我問他是不是有占中心線
    ，他說有占到一點點」等語（見本院九十年度交易字第四九○號刑事卷第三十五
    頁），然此為被告甲○○所否認，且被告甲○○於警訊中既已主張：當時我的時
    速不到四十公里，我沒有超速等語（見前開偵查卷第三頁背面），或縱確有超速
    行駛，依人性避重就輕之所趨，被告不至於就對其不利之事，向被害人家屬或非
    與其同一方之人坦承超速之情。準此，尚難僅以前述證人片面陳述，遽認被告案
    發時之時速超過九十公里以上；至於被告案發時是否有超越中心線，亦僅係是否
    造成對向來車相撞之危險，要與本件車禍之發生無關，原告此部分之主張，尚無
    足採。
四、再按車輛行至無號誌之交岔路口，支線道車應暫停讓幹線道車先行，道路交通安
    全規則第一百零二條第一項第二款定有明文。本件原告駕駛之自小客車係沿九十
    一線支線道駛至肇事地點，其為支線道車甚明，則其於行經系爭無號誌之交岔路
    口，本應暫停讓被告甲○○駕駛之幹線道車先行，竟疏未注意，逕行穿越該交岔
    路口，是原告就系爭車禍之發生亦與有過失。原告雖主張：系爭車禍發生時，原
    告已進入交岔路口，自無暫停讓被告甲○○駕駛之聯結車先行之理云云。然查，
    原告駕駛之自小客車因本次車禍致其右前側保險桿上方至右前輪上方之葉子板嚴
    重凹陷毀損，引擎蓋向左側凸起、右前後車門輕微凹陷，右後葉子板中度凹陷（
    其凹陷程度介於右葉子板及車門凹陷程度之間），此有原告提出之照片九張附於
    本院九十年度交易字第四九○號刑事卷可稽（見該卷第二十四頁、第二十五頁）
    。由前開受損情形可推知，該小客車係右前保險桿上方與被告甲○○聯絡車左側
    車頭為大角度之相撞，致造成此嚴重之凹陷毀損，；其後雙方車輛因駕駛者本能
    慣性反應分別向左右方閃避，因而兩車先短暫併行擦撞，致小客車右側前後車門
    產生輕微凹陷；迨小客車極力左轉脫離聯結車時，因反作用力之物理關係，車尾
    向右甩，致其右後葉子板以較大之力量（惟小於剛開始車頭撞擊之力道）與聯結
    車碰撞，而造成中度之凹陷。果如原告所稱：小客車整輛進入交岔路口時整個右
    側均受到被告聯結車正面撞擊者，則小客車右側前、中及後段之受損情形應係一
    致，且二車亦不會分向兩側滑行，而停止於道路兩旁，是應認原告有駕駛自小客
    車由支線道駛出未讓幹道車先行之過失。本件經台灣桃園地方法院檢察署檢察官
    送台灣省桃園縣區車輛行車事故鑑定委員會鑑定，亦採相同之見解，有該會鑑定
    意見書一件附於前揭偵查卷可稽（見該卷第三十一頁），是原告此部分之主張，
    尚非可採。雖原告在支線道駕車，行經無號誌之交岔路口未暫停讓被告駕駛之幹
    線道車輛先行，亦與有過失，惟此並不足以解免被告過失之責任。
五、按因過失不法侵害他人之權利者，負損害賠償責任；又不法侵害他人之身體或健
    康者，對於被害人因此喪失或減少勞動能力，或增加生活上之需要時，應負損害
    賠償責任；又不法侵害他人之身體、健康者，被害人雖非財產上之損害，亦得請
    求賠償相當之金額；又受僱人因執行職務，不法侵害他人之權利者，由僱用人與
    行為人連帶負損害賠償責任，民法第一百八十四條第一項前段、第一百九十三條
    、第一百九十五條第一項前段、第一百八十八條第一項前段分別定有明文。被告
    甲○○因執行職務過失侵害原告身體成傷，自應依法對原告負損害賠償責任。而
    被告洁豐公司為甲○○之僱用人，亦應與之連帶負損害賠償責任。
六、茲就原告所得請求賠償之金額，分述如左：
  (一)醫療費部分：
    1.已支出部分：
      原告主張因系爭車禍至長庚醫院、怡仁綜合醫院、仁慈醫院就診，至九十二年
      二月三日止，計支出醫療費用（自費額）二萬九千三百六十三元，業據其提出
      怡仁綜合醫院、仁慈醫院、長庚醫院醫療費用收據等件為證，並為被告所不爭
      ，此部分原告主張之事實，堪予採信。
    2.待支出部分：
      原告主張依已支出之醫療費用計算，其每年需支出之醫療費用一萬六千零十六
      元，扣除中間利息後，原告得請求被告連帶給付將來之醫療費用三十四萬六千
      三百五十四元。經查，原告於九十一年十一月十三日至長庚醫院回診時，仍呈
      四肢癱瘓狀態，後續仍須長期門診追蹤，接受藥物治療，有長庚醫院九十二年
      二月十九日（九一）長庚院法字第一三五一號函一件在卷可稽。又原告於系爭
      車禍發生後，於九十年二月十四日及同月二十四日在長庚醫院施行手術治療，
      至同年四月十六日始出院。本件原告將來雖仍須門診追蹤，接受藥物治療，然
      應已不需再施行手術，是本院認原告主張以系爭車禍發生之日起至九十二年二
      月三日止之醫療費用支出平均核算將來需支出之醫療費用，尚有未洽，而應以
      原告經鑑定確定為植物人之日起支出之醫療費用為標準，查原告於九十年十二
      月二十一日經鑑定為極重度肢障確定，有殘障手冊一件為證，又原告自九十年
      十二月二十一日至九十一年十一月十三日止（共三百二十八日），計支出醫療
      費用二千六百八十五元，有長庚醫院醫療費用收據等件為證，則原告將來每年
      需支出之醫療費用應為二千九百八十七元。又原告於五十四年六月十五日出生
      ，算至九十年二月三日本件車禍受傷時為三十五歲，依卷附之九十年臺閩地區
      男性簡易生命表顯示，當時尚有平均餘命四十點七三年，該表所載平均餘命，
      係不論死因均予列入統計而得之數據，自應包括身體已呈植物人狀態在內，則
      原告得請求自九十二年二月三日後之三十八年醫療費用，以每年二千九百八十
      七元計算，按霍夫曼氏計算法扣除中間利息後之金額為五萬八千零四十四元（
      其計算式為：2987*21.0000000=64597，元以下四捨五入）。
    3.以上准許之醫療費用為九萬三千九百六十元。
  (二)增加生活上支出部分：
    1.看護費用部分：
      (1)已支出部分：
        原告主張其受傷後在長庚醫院治療期間，自九十年二月十日至同年五月四日
        止，僱請看護照顧，每日二千一百元，計十七萬六千四百元，自九十年五月
        五日起至九十二年二月三日，係申請外勞看護，每日一千元，共計三十七萬
        六千四百元，計六十四萬元，以上合計八十一萬六千四百元等事實，業據其
        提出申請看護費用證明一件為證，並為被告所不爭，又原告係頭部外傷合併
        顱內出血、頸椎受傷合併第二頸椎骨折及脊髓損傷，四肢癱瘓，有診斷證明
        書之記載可稽，足見其傷勢甚為嚴重，顯有僱請看護之必要，則原告請求被
        告支付已支出之看護費用八十一萬六千四百元，應予准許。
      (2)待支出部分：
        原告另主張其受傷成為植物人，終身需賴他人照料看護，自九十二年二月四
        日起之平均餘命三十八年，仍需看護照顧，以創世基金會每月人事看護費三
        萬五千元計算，原告得請求被告連帶給付將來待支出之看護費用九百二十一
        萬一千四百七十七元。經查：原告於九十年十二月二十一日經鑑定為極重度
        肢障，且於九十一年十一月十三日至長庚醫院複診時，仍呈四肢癱瘓之之狀
        態，已如前述，足證原告將來亦有聘請看護之必要，又植物人日常生活必須
        之人力照顧費為每月三萬五千元，有財團法人創世社會福利基金會九十一年
        十月二十五日創社字第九一○四六九號函一件在卷可稽，則原告主張依此標
        準計算將來待支出之看護費用，應屬可採，依霍夫曼計算方式扣除中間利息
        ，共計將來增加之看護費用為九百零八萬二千八百九十八元為有理由（計算
        式：35000*12*21.0000000=0000000），逾此範圍之請求，即屬無據。
      (3)以上准許之看護費用為九百八十九萬九千二百九十八元。
    2.器材耗損部分：
      (1)已支出部分：
        原告主張需購置牛奶、尿布、紗布、抽痰包、消毒水、食鹽水、雙氧水、衛
        生紙、棉花棒、尿袋、消毒手套、鼻餵管等用品，每月需支出二萬四千二百
        元，自九十年二月三日起至九十二年二月三日止，計支出五十八萬零八百元
        ，業據其提出器材耗損品之統一發票為證，並為被告所不爭。查原告已呈植
        物人，無法自己進食，須經由鼻胃管灌食牛奶等液體食品，以維持生命，支
        出上開費用為當然，而其餘物品則為清潔、衛生用品，亦屬照顧原告日常生
        活所需之消耗品，是原告此部分之主張，自屬正當。
      (2)待支出部分：
        原告主張將來仍須支出三十八年之器材耗損費用。經查，原告因本件車禍致
        成植物人，終身需賴他人照料看護，且無法自理日常生活，而前揭器材耗損
        費用均屬維持原告生命及照顧日常生活所需之消耗品，以每月支出二萬四千
        二百元，及依霍夫曼計算方式扣除中間利息計算，原告得請求三十八年之器
        材消耗品費用六百二十八萬零一百七十五元（計算式：24200*21.0000000=0
        000000）
      (3)以上准許之器材消耗品費用為六百八十六萬零九百七十五元。
    4.交通費用部分：
      (1)已支出部分：
        原告主張其須定期回診且需搭乘救護車，每月於楊梅地區之醫院就診二次，
        救護車每次單趟二千元，每月計八千元；另每月至林口長庚醫院就診乙次，
        每次單趟四千元，每月計八千元，迄九十二年二月三日止共計支出十九萬二
        千元。經查：原告於九十一年十一月十三日至長庚醫院複診時，仍呈四肢癱
        瘓狀態，後續仍須長期門診追蹤，接受藥物治療，建議約每四週複診一次，
        有長庚醫院前開函文在卷可佐，原告又未舉證有每月複診三次之必要，則原
        告得請求之交通費用應以每月至長庚醫院複診一次所支出者為限。又原告主
        張其至長庚醫院需搭乘救護車，單趟為四千元，為被告所不爭，則原告得請
        求已支出之十九萬二千元。
      (2)待支出部分：
        原告主張將來仍須支出三十八年之交通費用，餘生均搭乘救護車就醫乙節，
        為被告所不爭，則依霍夫曼計算方式扣除中間利息，原告得請求將來之交通
        費用為二百零七萬六千零九十一元（計算式：8000*12*21.0000000=0000000
        ）。
      (3)以上准許之交通費用為二百二十七萬二千零九十一元。
    5.護理器材支出部分；
      原告主張主張購買病床、氣墊床、氧氣桶、抽痰機等器材設備計支出三萬五千
      元，業據其提出統一發票為證，被告對此亦不爭執，原告既為植物人，無法自
      由行動，上開護理器材自屬照顧癱瘓之原告日常生活必須之物品，則原告此部
      分之主張，堪信為真實。
    6.綜上，原告得請求之增加生活上支出費用為一千九百零六萬七千三百六十四元
      。
  (三)喪失勞動能力損失部分：
    原告因本件車禍受有頭部外傷合併顱內出血、頸椎受傷合併第二頸椎骨折及脊髓
    損傷等傷害，迄今仍神智不清，四肢癱瘓，呈植物人狀態，且經鑑定為極重度肢
    障確定，業如前述，足認原告已因呈植物人狀態而勞動能力完全喪失。原告在本
    件車禍發生前，以務農營生，被告就此並未爭執，堪認原告在本件車禍發生前，
    具有工作能力。至原告主張其月薪二萬五千元，為被告所否認，自應由原告就月
    薪所得達二萬五千元負舉證責任，然原告迄未能舉證以實其說，自難以原告片面
    主張，認其月薪為二萬五千元。又按所謂勞動能力，亦稱營生能力，被害人因身
    體健康被侵害而喪失勞動能力所受之損害，應就被害人受侵害前之身體健康狀態
    、教育程度、專門技能、社會經驗及生活習慣等方面斟酌定之，不能以一時一地
    之工作收入為準，最高法院六十三年台上字第一三九四號著有判例可資參照。再
    行政院勞工委員會設基本工資審議委員會，依據國家經濟發展狀況、躉售物價指
    數、消費者物價指數、國民所得與平均每人所得、各業勞動生產力及就業狀況、
    各業勞工工資、家庭收支調查統計等資料，以為基本工資之審議，基本工資審議
    辦法第四條定有明文，因此依據基本工資，以為原告收入標準之依據，當能適切
    反應評價原告之勞動能力，依行政院勞工委員會八十六年十月十六日（八六）台
    勞動二字第○四五○一三號函，基本工資為每月一萬五千八百四十元，每日五百
    二十八元，每小時六十六元計算。是原告上開工作損失，當以基本工資之計算為
    標準。查原告自九十年二月三日起至九十二年二月二日止之勞動能力損失為三十
    八萬零一百六十元。再參酌勞工非年滿六十歲，不得強制其退休，為勞動基準法
    第五十四條第一項第一款所明定，應認原告勞動能力可至六十歲止，是其自九十
    二年二月二日起算，尚有勞動年數二十二年四月，總計原告將來二十二年四月喪
    失勞動能力而於現在得一次請求賠償之金額，扣除依霍夫曼計算法計算之中間利
    息為二百九十萬一千一百十六元（計算式：15840*12*〈15.0000000-00.0000000
    〉*4/12=0000000），是原告請求關於喪失勞動能力三百二十八萬一千二百七十
    六元部分，為有理由，應准許之，逾此部份之請求，即屬無據，應駁回之。
  (四)精神慰撫金部分：
    按慰撫金之賠償得參酌雙方身分資力與加害程度，及其他各種情形核定相當之數
    額，有最高法院五十一年台上字第二二三號判例要旨足資參照。又受僱人因執行
    職務，不法侵害他人之人格權，被害人受有非財產上之損害，請求該受僱人及其
    僱用人連帶賠償相當金額之慰撫金時，法院對於慰撫金之量定，應斟酌兩造（包
    括負連帶賠償責任之僱用人在內）之身分地位及經濟狀況等關係定之，不宜單以
    被害人與實施侵權行為之受僱人之資力為衡量之標準，最高法院七十四年度第九
    次民事庭會議決議在案。本院斟酌原告平日務農，發生本件車禍時，年僅三十五
    歲，經此車禍後，已呈植物人狀態，受有重大且難治之傷害，詳如前述，其精神
    上及身體上自受有重大且難以彌補之傷害，而洁豐公司資本額為三千萬元，有公
    司設立登記事項卡一件在卷可憑，為具相當規模之交通事業，被告甲○○受僱於
    洁豐公司，乃受薪階級等兩造之身分、地位、資力、及原告所受傷害等一切情狀
    ，認原告所得請求之精神慰撫金以二百萬元為適當。
  (五)以上原告所受之損害金額，合計為二千四百四十四萬二千六百元（醫療費用9396
    0+增加生活上支出00000000+喪失勞動能力損失0000000+精神慰撫金0000000=000
    00000）。
七、又損害之發生或擴大，被害人與有過失者，法院得減輕賠償金額，或免除之，民
    法第二百十七條第一項定有明文。本件被告甲○○駕駛聯結車固有行經交岔路口
    未減速慢行之過失行為，但原告係駕車行駛於支線道，本應暫停讓被告駕駛之幹
    線道車先行，竟貿然前行，始為被告甲○○駕駛之聯結車撞上，顯然原告未讓幹
    線道車先行應係本件車禍發生之肇事主因，本院斟酌雙方之過失程度，認原告應
    負有百分之六十之過失責任，被告甲○○應負百分之四十之過失責任，爰減輕被
    告二人百分之六十之賠償金額，以示公允，則被告應賠償原告之金額為九百七十
    七萬七千零四十元（00000000*0.4=0000000）。
八、再按保險人依本法規定給付之保險金，視為加害人或被保險人損害賠償金額之一
    部分；加害人或被保險人受賠償請求時，得扣除之，強制汽車責任保險法第三十
    條定有明文。本件原告因系爭車禍受傷，業自強制責任保險之保險人領得保險賠
    償金一百十八萬一千五百八十七元，此經原告自認在卷，並有理賠明細一件足憑
    ，揆諸前開說明，原告受領之一百十八萬一千五百八十七元既視為損害賠償金額
    之一部分，被告受賠償請求時，自得扣除之，從而，原告請求被告連帶給付八百
    五十九萬五千四百五十三元及自起訴狀繕本送達翌日即九十一年一月十一日起至
    清償日止，按年息百分之五計算之利息，為有理由，應予准許，逾此範圍之請求
    ，即屬無據，應予駁回。
九、原告雖主張若於判決確定前不為執行，必陷於難為醫護之窘境而將受有難以計算
    之損害，請求依民事訴訟法第三百九十條第一項之規定宣告假執行。惟查民事訴
    訟法第三百九十條第一項規定：「：：原告釋明在判決確定前不為執行，恐受難
    於抵償或難以計算之損害者，法院應依其聲請，宣告假執行。」，所謂「難於抵
    償之損害」，在金錢請求，是指非迅速執行，恐被告浪費或處分，待判決確定將
    無力以為抵償之情形；所謂「難以計算之損害」，則指雖非不能確知其損害之範
    圍，但此範圍是屬不易確知而言，如關於著作權、專利權等類之請求，非迅速執
    行，恐被告行使此等權利，難以計算其損害之情形。本件原告並未釋明有前揭情
    事，其請求依民事訴訟法第三百九十條第一項宣告假執行，即與前開規定不符，
    尚難准許。原告另陳明願供擔保請准宣告假執行，被告亦陳明願供擔保，請求宣
    告免為假執行，就原告勝訴部分，經核無不合，爰分別酌定相當之擔保金額，併
    准許之；至原告敗訴部分，其假執行之聲請，已失所附麗，應予駁回。
十、兩造其餘攻防及未經援用之證據，經審酌後認為與本判決之結果已不生影響，爰
    不一一論述；至於被告請求傳訊證人謝在澄及陳順梅，查謝在澄於刑案審理中已
    傳訊並作證，而無再傳訊之必要，另陳順梅為原告之父，與原告誼屬至親，證詞
    難免偏頗，本院認無傳訊之必要，附此敘明。
十一、據上論結，本件原告之訴為一部有理由、一部無理由，依民事訴訟法三百八十五
    條第一項前段、第七十九條但書、第三百九十條第二項、第三百九十二條，判決
    如主文。
中      華      民      國    九十二    年      八      月     十五     日
                                臺灣桃園地法院民事第二庭
~B法      官  劉佩宜
右為正本，係照原本作成。
如對本判決上訴，須於判決送達後廿日內向本院提出上訴狀
中      華      民      國    九十二    年      八      月     十五     日
~B法院書記官  吳仁心


司法院資訊處製作；財團法人民間司法改革基金會備份。
